臺灣花蓮地方法院刑事判決　　　　　　　 95年度訴字第341號
公　訴　人　臺灣花蓮地方法院檢察署檢察官
被　　　告　甲○○
　　　　　　丁○○
上　一　人
選任辯護人　張秉正律師
上列被告因行使偽造文書等案件，經檢察官提起公訴（95年度偵
字第3392、4050號），本院判決如下：
    主  文
甲○○共同連續行使偽造私文書，足以生損害於他人，處有期徒
刑壹年。
丁○○無罪。
    事  實
一、甲○○因積欠地下錢莊債務無法清償，竟與綽號「阿宏」、
    「阿海」、「戰將」、「大可」等不詳姓名之成年男子共同
    基於意圖為自己不法所有及行使偽造私文書之概括犯意聯絡
    ，於民國94年12月14日，一同由台中市至花蓮地區，於翌日
    ，先由綽號「阿宏」等人撥打電話予乙○○，詐稱其存款遭
    到盜領，需要攜帶存摺、印章等物前往指認冒領之人云云，
    乙○○信以為真，陷於錯誤，而於同日下午 1時許，在花蓮
    縣吉安鄉○○村○○○街30巷9弄28號住處，搭乘由「阿海」
    、「阿宏」等人所駕駛之自用小客車前往指認，並在車上將
    其所有臺灣銀行花蓮分行及花蓮第二信用合作社田蒲分社（
    下稱花蓮二信田蒲分社）帳戶存摺、印章及其子向志豪所有
    花蓮二信帳戶之存摺、印章交付予綽號「阿宏」、「阿海」
    之男子，「阿宏」取得前述帳戶存摺、印章後，即趁機下車
    ，由「阿海」繼續載乙○○在花蓮地區四處亂繞，「阿宏」
    隨即駕車搭載甲○○、「大可」至花蓮二信田蒲分社，連續
    於同日下午 2時25分許，在花蓮二信田蒲分社內，由「大可
    」在旁把風、「阿宏」在外接應，並由甲○○在取款憑條上
    填寫乙○○帳號、領取金額，並盜蓋乙○○印章一枚後，持
    上開偽造之取款憑條及乙○○之存摺、印章向行員吳靜怡行
    使之，使吳靜怡誤信甲○○係有權領取之人，乃交付新台幣
    （下同）65萬元予甲○○，足生損害於乙○○。復以同一方
    式，於同日下午 2時49分許，在台灣銀行花蓮分行，亦由甲○○在取款憑條上填寫乙○○帳號、領取金額，並盜蓋乙○○印章一枚後，佯稱其為乙○○之子，持偽造之取款憑條、
    乙○○之存摺、印章向行員林桂香行使之，致使行員林桂香
    信以為真，乃出具提款號碼牌，再由行員柯志孟將現金95萬
    元交付予甲○○，足生損害於乙○○；又以同一方式，於同
    日下午 3時10分許，在花蓮二信田蒲分社，亦由甲○○在取
    款憑條上填寫向志豪帳號、領款金額，並盜蓋向志豪印章一
    枚後，持偽造之取款憑條、向志豪之存摺、印章向行員胡碧
    芬行使之，致使行員胡碧芳陷於錯誤，乃交付50萬元予甲○○，足生損害於向志豪。嗣因乙○○發現有異，乃報警處理
    ，經警依取款憑條上所採集之指紋及比對監視錄影帶，而循
    線查獲。
二、案經花蓮縣警察局移送台灣花蓮地方法院檢察署檢察官偵查
    起訴。
    理  由
壹、程序部分：
一、按刑事訴訟法第159條第1項規定：被告以外之人於審判外之
    言詞或書面陳述，除法律有規定者外，不得作為證據。又被
    告以外之人於偵查中向檢察官所為之陳述，除顯不可信之情
    況外，得為證據。再被告以外之人於檢察事務官、司法警察
    官或司法警察調查中所為之陳述，與審判中不符時，其先前
    之陳述具有較可信之特別情況，且為證明犯罪事實存否所必
    要者，得為證據，同法第158條之3、第159條之1第 2項及第
    159條之2分別定有明文。查被告丁○○之辯護人主張同案被
    告甲○○於警詢中所言無證據能力，依上開規定，同案被告
    甲○○於警詢中所言，依法原則上無證據能力，僅例外當其
    於警詢中所言與審判中不符時，且該陳述具有可信性及必要
    性者，始賦予其證據能力。而證人甲○○於警詢中所言雖與
    本院到庭所證述之內容略有出入，然其於偵查中業以證人身
    分作證，所述內容則與其於警詢中所言大致相同，故其於警
    詢中所言不具必要性，依上開規定，認無證據能力。
二、按被告以外之人於審判外之陳述，雖不符刑事訴訟法第 159
    條之1至159條之 4之規定，而經當事人於審判程序同意作為
    證據，法院審酌該言詞陳述或書面陳述作成時之情況，認為
    適當者，亦得為證據，同法第159條之5第 1項定有明文。立
    法意旨在於傳聞證據未經當事人之反對詰問予以核實，原則
    上先予排除，惟若當事人已放棄反對詰問權，於審判程序中
    表明同意該等傳聞證據可作為證據；或於言詞辯論終結前未
    聲明異議，基於尊重當事人對傳聞證據之處分權，及證據資
    料越豐富，越有助於真實發見之理念，且強化言詞辯論主義
    ，使訴訟程序得以順暢進行，上開傳聞證據亦均有證據能力
    。被告甲○○、丁○○及辯護人對於證人乙○○、胡碧芬、
    吳靜怡、柯志孟、林桂香於警詢中所言均同意作為證據，本
    院審酌此部分警詢筆錄作成時之情形，亦認適當，自得採為
    證據，合先敘明。
貳、實體部分：
甲、有罪部分：
一、上開犯罪事實，迭據被告甲○○於警詢及偵審中坦承不諱，
    核與證人乙○○、胡碧芬、吳靜怡、柯志孟、林桂香於警詢
    中證述之情節相符。其自白與事實相符，應堪採信。此外，
    復有台灣銀行、花蓮二信取款憑條共 3紙、內政部警政署刑
    事警察局95年 1月11日刑紋字第0940200740號鑑驗書乙份、
    監視錄影翻拍照片 4張附卷可參。本件事證明確，被告甲○○之犯行，已堪予認定，應依法論科。
二、查被告甲○○行為後，刑法部分條文業於95年7月1日修正施
    行，又參酌最高法院95年5月23日刑事庭第8次會議決議中關
    於法律變更之比較適用原則：於比較時應就罪刑有關之共犯
    、未遂犯、想像競合犯、牽連犯、連續犯、結合犯，以及累
    犯加重、自首減輕暨其他法定加減原因（如身分加減）與加
    減比例等一切情形，本於統一性及整體性原則，綜其全部罪
    刑之結果而為比較。本案涉及法律變更部分經附表所示比較
    新舊法之結果，修正後之規定並非較有利於被告甲○○，是
    依刑法第2條第1項前段規定，有關修正部分自應一體適用修
    正前刑法之規定，併予敘明。核被告甲○○所為，係犯刑法
    第210條、第216條之行使偽造私文書罪、同法第339條第1項
    之詐欺取財罪。被告甲○○與綽號「阿宏」、「阿海」、「
    戰將」、「大可」等不詳姓名之成年男子間，有犯意聯絡及
    行為分擔，為共同正犯。被告甲○○三次行使偽造私文書、
    詐欺取財之犯行，均時間緊接，所犯罪名相同，顯係出於概
    括之犯意反覆為之，皆為連續犯，均各應依修正前刑法第56
    條之規定以一罪論，並加重其刑。其所犯行使偽造私文書與
    詐欺取財罪間，有方法、目的之牽連關係，應依修正前刑法
    第55條後段之規定，從一重之行使偽造私文書罪處斷。爰審
    酌被告甲○○犯罪之動機、手段、犯罪次數、詐得之金額甚
    高、所生之危害不輕，及犯後坦承犯行之態度等一切情狀，
    量處如主文所示之刑。至被告甲○○所偽造之取款憑條均已
    交付台灣銀行花蓮分行及花蓮二信田蒲分社，已非被告甲○○與其他共犯所有，自無從宣告沒收，附此敘明。
乙、無罪部分：
一、公訴意旨略以：被告丁○○因被告甲○○積欠債務無法清償
    ，竟意圖為自己不法之所有，並基於概括犯意聯絡，以「不
    用還錢」為由招攬甲○○，並夥同綽號「阿宏」、「阿海」
    、「戰將」等不詳姓名男子共謀至花蓮地區行騙，於94年12
    月15日，即推由甲○○及綽號「阿宏」、「阿海」、「戰將
    」等不詳姓名男子至花蓮地區，隨即先由綽號「阿宏」之男
    子撥打電話予被害人乙○○，詐稱其存款遭到盜領，需要攜
    帶存摺、印章等物前往確認等語，乙○○因而陷於錯誤，交
    付其所有臺灣銀行及花蓮二信帳戶存摺、印章及其子向志豪
    所有花蓮二信帳戶之存摺、印章予綽號「阿宏」之男子，「
    阿宏」取得前述帳戶存摺、印章後，即交由甲○○先後三次
    偽造提款憑條，分別自乙○○所有花蓮二信帳戶，臨櫃盜領
    65萬元、自乙○○台銀花蓮分行帳戶，臨櫃盜領95萬元、自
    乙○○之子向志豪花蓮二信帳戶，盜領50萬元，因認被告丁○○亦涉詐欺取財及行使偽造私文書罪嫌云云。
二、按犯罪事實應依證據認定之，無證據不得認定其犯罪事實；
    又不能證明被告犯罪者，應諭知被告無罪之判決，刑事訴訟
    法第154條第2項、第301條第1項分別定有明文。又事實之認
    定，應憑證據，如未能發現相當證據，或證據不足以證明，
    自不能以推測或擬制之方法，為裁判基礎（最高法院40年台
    上字第86號判例參照）。再者，認定不利於被告之事實，須
    依積極證據，苟積極證據不足為不利於被告事實認定時，即
    應為有利於被告之認定，更不必有何有利之證據（最高法院
    30年上字第 816號判例可參）；而所謂「積極證據足以為不
    利被告事實之認定」係指據為訴訟上證明之全盤證據資料，
    在客觀上已達於通常一般之人均不致於有所懷疑，而得確信
    被告確曾犯罪之程度，若未達到此一程度，而有合理懷疑之
    存在時，即無從為有罪之認定（最高法院著有76年台上字第
    4986 號判例足佐）。
三、本件公訴人認為被告丁○○涉有上開偽造文書及詐欺取財罪
    嫌，係以同案被告甲○○於警詢及偵查中之供述、證人乙○○、胡碧芬、吳靜怡、柯志孟、林桂香於警詢之證述，以及
    卷附之台灣銀行、花蓮二信取款憑條、內政部警政署刑事警
    察局95年 1月11日刑紋字第0940200740號鑑驗書、監視錄影
    翻拍照片為其依據。訊據被告丁○○固坦承因「阿宏」要應
    徵業務員，而介紹被告甲○○認識「阿宏」之事實，惟堅決
    否認有共犯詐欺取財及行使偽造私文書之犯行，辯稱：其只
    是單純介紹工作給被告甲○○，並不曉得「阿宏」在做什麼
    等語。經查：
    (一)證人甲○○於本院證稱：其因欠地下錢莊錢，被告丁○○
      於94年12月12、13日，在遊戲場介紹其認識「阿宏」，並
      說其去作銀行業務員，每月可賺取5、6萬元，這樣可以比
      較快還錢，其並未欠丁○○的錢，丁○○有說其與「阿宏
      」一起去工作，幫他們領錢等語；之後又改稱：丁○○當
      時是叫其與「阿宏」一起工作，工作時間是早上8、9點上
      班，下午 3點半下班，去作銀行業務員，這樣才有辦法還
      錢給地下錢莊等語。而其於偵查中亦先稱：是丁○○介紹
      其認識「阿宏」，因其賭博欠丁○○10幾萬元沒有錢還，
      丁○○就說給其一個不用還錢之機會，就把其介紹給「阿
      宏」，隔 2天「阿宏」就帶其至花蓮，案發後因新聞有報
      導，其就不用還丁○○的錢等語（見95年6月6日檢察官訊
      問筆錄），第二次則改稱：其上次所述不實在，是丁○○
      說要介紹「阿宏」給其認識，他告訴其「阿宏」可以幫其
      還地下錢莊的錢，但其必須幫「阿宏」工作，沒有告知要
      做何事等語。是證人甲○○除就「阿宏」係丁○○介紹而
      認識一點，前後所述一致外，就其有無欠丁○○錢或丁○○有無告知其所介紹之工作內容為何等節，於偵查及本院
      審理時先後所述均不一至，何者可信，實難認定。況被告
      甲○○所稱有共同參與犯行之「大可」，真實姓名為「戊○○」，然經本院以戶役政系統查詢，並查無「戊○○」
      此人，此有法務部戶役政連結作業系統乙紙附卷足稽，是
      被告甲○○就共犯部分之供述或證述是否屬實，實非無疑
      。
    (二)另檢察官所出證之其餘證人於警詢中之證詞及卷附之上開
      證據，均僅能證明被告甲○○有為本件犯行，並無法證明
      被告丁○○有與之共犯。是本件除證人甲○○前後不一之
      證述或供述外，並無其他證據證明被告丁○○有為本件犯
      行，而甲○○所述既有上開可疑及矛盾之處，本院自無從
      據此認定被告丁○○涉有檢察官所指偽造文書及詐欺取財
      之犯行，揆諸首揭法條及判例意旨，爰為被告丁○○無罪
      之諭知。
據上論斷，應依刑事訴訟法第299條第1項前段、第301條第1項，
刑法第2條第 1項前段、第28條、第216條、第210條、第339條第
1項、修正前刑法第56條、第55條，罰金罰鍰提高標準條例第1條
前段，判決如主文。
本案經檢察官丙○○到庭執行職務
中　　華　　民　　國　　96　　年　　3 　　月　　5 　　日
　　　　　　　　　      臺灣花蓮地方法院刑事第一庭
                            審判長法　官　張 健 河
                                  法  官  吳 韻 馨
                                  法  官  李 世 華
上列正本證明與原本無異。
如對本判決不服，應於送達後10日內，向本院提出上訴狀（應抄
附繕本）告訴人或被害人如對於本判決不服者，應具備理由請求
檢察官上訴，其上訴期間之計算係以檢察官收受判決正本之日期
為準。
                                  書記官
中　　華　　民　　國　　96　　年　　3 　　月　　6 　　日
附錄本判決論罪之法律條文：
中華民國刑法第210條：
(偽造變造私文書罪)
偽造、變造私文書，足以生損害於公眾或他人者，處五年以下有
期徒刑。
中華民國刑法第216條：
(行使偽造變造或登載不實之文書罪)
行使第二百十條至第二百十五條之文書者，依偽造、變造文書或
登載不實事項或使登載不實事項之規定處斷。
中華民國刑法第339條第1項：
(普通詐欺罪)
意圖為自己或第三人不法之所有，以詐術使人將本人或第三人之
物交付者，處五年以下有期徒刑、拘役或科或併科一千元以下罰
金。
附表：
┌───┬────────┬────────┬──────┐
│比較法│修正前刑法於本案│修正後刑法於本案│依從舊從輕原│
│條    │適用之法律效果  │適用之法律效果  │則比較結果  │
├───┼────────┼────────┼──────┤
│刑法第│犯一罪而其方法或│刪除牽連犯之規定│修正後之規定│
│55條  │結果之行為犯他罪│，原則上依數罪併│，並未有利於│
│      │名者，從一重處斷│罰。            │被告。      │
│      │。即修正前依牽連│                │            │
│      │犯之規定，僅論以│                │            │
│      │一罪。          │                │            │
├───┼────────┼────────┼──────┤
│刑法第│連續數行為而犯同│刪除（原則上數犯│修正前之規定│
│56條  │一之罪名者，以一│罪行為依數罪併罰│有利於被告，│
│      │罪論（即依裁判上│處斷）          │故適用修正前│
│      │一罪處斷）。得加│                │之刑法第56條│
│      │重其刑至二分之一│                │。          │
│      │。              │                │            │
├───┴────────┴────────┴──────┤
│綜合比較結果：修正後之刑法並非較有利於被告，本案有關修正│
│部分應一體適用修正前刑法。                              │
└────────────────────────────┘
